臺灣屏東地方法院刑事判決              100年度訴字第831號
公  訴  人  臺灣屏東地方法院檢察署檢察官
被      告  郭貴鳴
上列被告因違反毒品危害防制條例案件，經檢察官提起公訴（10
0 年度毒偵字第1022號），嗣被告就被訴事實為有罪之陳述，經
本院告知簡式審判程序之旨，並聽取當事人之意見後，由本院合
議庭裁定改由受命法官獨任進行簡式審判程序，判決如下：
    主  文
郭貴鳴施用第一級毒品，累犯，處有期徒刑壹年。
    事  實
一、郭貴鳴前於民國96年間，因施用毒品案件，經本院以96年度
    毒聲字第311 號裁定送觀察、勒戒，因認有繼續施用毒品之
    傾向，再經本院以96年度毒聲字第464 號裁定令入戒治處所
    施以強制戒治，於97年8 月26日執行完畢出戒治所，並經臺
    灣屏東地方法院檢察署檢察官於同年9 月1 日以97年度戒毒
    偵字第109 號為不起訴處分確定。復於前揭觀察、勒戒、強
    制戒治執行完畢後5 年內之99年間，因施用毒品案件，經本
    院以100 年度訴字第116 號判決有期徒刑10月確定（尚在執
    行中）。另於92年間，因(一)準強盜案件，經本院以92年度少
    連訴字第43號判決有期徒刑3 年8 月，經臺灣高等法院高雄
    分院以92年少連上訴字第54號判決上訴駁回確定，於95年9
    月21日縮短刑期假釋付保護管束出監；又於假釋付保護管束
    期間之97年間，因偽造文書案件，經臺灣高雄地方法院以94
    年度訴字第19 55 號判決有期徒刑3 月，減為有期徒刑1 月
    又15日確定，並致前開(一)之罪撤銷假釋，殘刑有期徒刑11月
    又27日與上開(二)之罪接續執行，於98年9 月24日縮刑期滿執
    行完畢。詎郭貴鳴猶不思戒除毒癮惡習，竟於前揭有期徒刑
    執行完畢後5 年內之100 年1 月16日下午4 時35分許為警採
    尿時起回溯96小時內之某時（不含公權力拘束期間），基於
    施用第一級毒品海洛因之犯意，在其位於屏東縣萬丹鄉○○
    村○○路155 號住處內，以將海洛因加水置於針筒內注射之
    方式，施用第一級毒品海洛因1 次。嗣於100 年1 月16日下
    午2 時30分許，因另案為警調查，復經得其同意於同日下午
    4 時35分許採尿送驗，結果確呈海洛因進入人體後代謝之嗎
    啡、可待因均陽性反應，始悉上情。
二、案經屏東縣政府警察局屏東分局報告臺灣屏東地方法院檢察
    署檢察官偵查起訴。
    理  由
一、按除被告所犯為死刑、無期徒刑、最輕本刑為3 年以上有期
    徒刑之罪或高等法院管轄第一審案件者外，於第一次審判期
    日前之準備程序進行中，被告先就被訴事實為有罪之陳述時
    ，審判長得告知被告簡式審判程序之旨，並聽取當事人、代
    理人、辯護人及輔佐人之意見後，裁定進行簡式審判程序，
    刑事訴訟法第273 條之1 第1 項定有明文。經核本件被告郭
    貴鳴所犯係死刑、無期徒刑、最輕本刑為3 年以上有期徒刑
    以外之罪，其於準備程序中就被訴事實為有罪之陳述，經法
    官告知簡式審判程序之旨，並聽取公訴人、被告之意見後，
    本院爰依首揭規定，合議裁定由受命法官獨任進行簡式審判
    程序。是本案之證據調查，依同法第273 條之2 規定，不受
    同法第159 條第1 項、第161 條之2 、第161 條之3 、第16
    3 條之1 ，及第164 條至170 條所規定證據能力認定及調查
    方式之限制，合先敘明。
二、上開犯罪事實，業據被告於警詢及本院審理中均坦承不諱，
    且被告於100 年1 月16日經警採尿送驗結果，確呈海洛因進
    入人體代謝分解後之嗎啡、可待因陽性反應乙節，有台灣檢
    驗科技股份有限公司100 年2 月10日所出具報告編號KH/201
    1/00000000號濫用藥物檢驗報告（見警卷14頁）、勘察採證
    同意書（見警卷第9 頁）、屏東縣政府警察局屏東分局毒品
    案件涉嫌人尿液採證編號姓名對照表（見警卷第12頁）及採
    證照片2 張（見警卷第18頁）等在卷足憑，堪認被告上開任
    意性自白，確與事實相符。是本件事證明確，被告犯行洵堪
    認定。
三、依92年7 月9 日修正公布、93年1 月9 日施行之毒品危害防
    制條例第20條、第23條第2 項規定：犯該條例第10條之罪者
    ，檢察官應聲請法院裁定，令被告入勒戒處所觀察、勒戒，
    其期間不得逾2 月；觀察、勒戒後，依據勒戒處所之陳報，
    認受觀察、勒戒人有繼續施用毒品傾向者，檢察官應聲請法
    院裁定令入戒治處所強制戒治，其期間為6 個月以上，至無
    繼續強制戒治之必要為止，但最長不得逾1 年；依前項規定
    為觀察、勒戒或強制戒治執行完畢釋放後，5 年後再犯同條
    例第10條之罪者，適用前開觀察、勒戒或強制戒治之規定；
    觀察、勒戒或強制戒治執行完畢釋放後，5 年內再犯同條例
    第10條之罪者，檢察官應依法追訴。是上開規定已將施用毒
    品者之刑事處遇程序，區分為「初犯」、「5 年內再犯」及
    「5 年後再犯」，依其立法理由，認「初犯」經觀察、勒戒
    或強制戒治後，應為不起訴處分；經觀察、勒戒或強制戒治
    執行完畢釋放後，「5 年內再犯」者，因其再犯率甚高，原
    實施之觀察、勒戒及強制戒治既已無法收其實效，爰依法追
    訴；至經觀察、勒戒或強制戒治執行完畢釋放後，「5 年後
    再犯」者，前所實施之觀察、勒戒或強制戒治已足以遮斷其
    施用毒品之毒癮，為期自新及協助其斷除毒癮，仍適用與「
    初犯」相同之規定，先經觀察、勒戒或強制戒治之程序。故
    依修正後之規定，僅限於「初犯」及「5 年後再犯」2 種情
    形，始應先經觀察、勒戒或強制戒治程序；倘被告於5 年內
    已再犯，經依法追訴處罰，縱其第3 次（或第3 次以上）再
    度施用毒品之時間，在初犯經觀察、勒戒或強制戒治執行完
    畢釋放5 年以後，仍不合於「5 年後再犯」之規定，且因已
    曾於「5 年內再犯」，顯見其再犯率甚高，原實施觀察、勒
    戒或強制戒治，已無法收其實效，即應依該條例第10條處罰
    （最高法院95年5 月9 日95年度第7 次刑事庭會議決議意旨
    參照）。是本件被告既曾受如事實欄所述之觀察、勒戒、強
    制戒治處分，於97年8 月26日執行完畢出戒治所，並經臺灣
    屏東地方法院檢察署檢察官於同年9 月1 日以97年度戒毒偵
    字第109 號為不起訴處分確定；復於前揭觀察、勒戒、強制
    戒治執行完畢後5 年內之99年間，因施用毒品案件，經本院
    以100 年度訴字第116 號判決有期徒刑10月確定等情，有臺
    灣高等法院被告前案紀錄表等在卷可稽，足見被告於初犯經
    觀察、勒戒執行完畢後5 年內，已迭次更犯施用毒品案件，
    並經起訴判刑，復於本件案發時點再犯施用毒品罪，即非屬
    毒品危害防制條例第20條第3 項所規定之「5 年後再犯」之
    情形，揆諸上開最高法院決議要旨，已無再經觀察、勒戒或
    強制戒治之必要，應由本院依法論罪科刑。
四、再按海洛因依其成癮性、濫用性及對社會危害性之程度，已
    列為毒品危害防制條例第2 條第2 項第1 款所規定之第一級
    毒品，禁止非法持有及施用；是核被告所為，係犯毒品危害
    防制條例第10條第1 項之施用第一級毒品罪。被告施用前持
    有海洛因之低度行為，為施用之高度行為所吸收，不另論罪
    。再被告曾受如事實欄所載之罪刑執行完畢，有臺灣高等法
    院被告前案紀錄表可稽，其於有期徒刑執行完畢後5 年內，
    故意再犯本件有期徒刑以上之罪，為累犯，應依刑法第47條
    第1 項規定加重其刑。茲審酌被告前經觀察、勒戒、強制戒
    治處分及刑之執行後，猶未能深切體認毒品危害己身之鉅，
    及早謀求脫離毒害之道，反而於出所後伺機再犯，顯見其戒
    除毒癮之意志不堅，迄未能記取教訓，復參酌其所犯施用毒
    品行為係戕害自己身心健康，尚未嚴重破壞社會秩序、侵害
    他人權益，其犯罪後始終坦承犯行，堪認有悔意，及其學歷
    為國中畢業、家中尚有父母須照護、原以水電工為業（此業
    據被告供陳在卷，見本院卷第60頁）等一切情狀，量處如主
    文所示之刑。
據上論斷，應依刑事訴訟法第273 條之1 第1 項、第299 條第1
項前段，毒品危害防制條例第10條第1 項，刑法第11條前段、第
47條第1 項，判決如主文。
本案經檢察官王光傑到庭執行職務。
中    華    民    國   100    年    9     月    27    日
                  刑事第三庭    法  官  薛侑倫
以上正本證明與原本無異。
如不服本判決應於收受判決後10日內向本院提出上訴書狀，並應
敘述具體理由；其未敘述上訴理由者，應於上訴期間屆滿後20日
內向本院補提理由書（均須按他造當事人之人數附繕本）「切勿
逕送上級法院」。
中    華    民    國   100    年    9     月    27    日
                                書記官  邱郁芸
附錄本件論罪科刑法條：
毒品危害防制條例第10條
施用第一級毒品者，處 6 月以上 5 年以下有期徒刑。
施用第二級毒品者，處 3 年以下有期徒刑。